【裁判字號】    97,訴,43
【裁判日期】    970401
【裁判案由】    強盜
【裁判全文】
臺灣宜蘭地方法院刑事判決                97年度訴字第43號
公  訴  人  臺灣宜蘭地方法院檢察署檢察官
被      告  甲○○
選任辯護人  黃豪志律師
上列被告因強盜案件，經檢察官提起公訴（97年度偵字第32號）
，本院判決如下：
    主  文
甲○○攜帶兇器強盜，累犯，處有期徒刑柒年貳月。
    事  實
一、甲○○前因施用毒品及詐欺等案件，分別為本院95年訴字第
    11 號、95年訴字第151號、95年易字第268 號判決判處有期
    徒刑7月、8月及4月確定，並經本院96年聲字第11 號裁定有
    期徒刑1年5月之應執行刑，甫於民國96年6月20 日縮短刑期
    假釋出監，並於96 年7月29日保護管束期滿執行完畢，猶不
    知悔改，竟意圖為自己不法之所有，於96年12月28 日凌晨4
    時31分許，攜帶客觀上足以對人之生命、身體構成威脅之柴
    刀1把，前往位於宜蘭縣宜蘭市○○路○段72號之統一超商，
    宣稱要搶劫，並持柴刀在店員乙○○面前比劃，做出砍向乙
    ○○之動作，以此強暴方式致使乙○○心理上受有壓迫而不
    能抗拒，隨即進入櫃檯開啟收銀機拿取新臺幣1,600 元，並
    於得手後離去，嗣於96年12月28日晚間6 時許，為警在其位
    於宜蘭縣員山鄉○○路100號住處拘提到案。
二、案經乙○○訴由宜蘭縣政府警察局宜蘭分局報請臺灣宜蘭地
    方法院檢察署檢察官偵查起訴。
   理  由
一、程序事項：
（一）按被告以外之人於審判外之言詞或書面陳述即便不符合刑
      事訴訟法第159條之1至第159條之4等規定，然經當事人於
      審判程序同意作為證據，法院審酌該言詞或書面陳述作成
      時之情況，認為適當者，亦得作為證據；當事人、代理人
      或辯護人於法院調查證據時，知有刑事訴訟法第159條第1
      項不得作為證據之情形，而未於言詞辯論終結前聲明異議
      者，視為有上開同意，同法第159條之5定有明文。本件證
      人乙○○於警詢時之言詞陳述，性質雖屬傳聞證據，惟當
      事人於本院準備程序及審理程序中均表示無意見，同意以
      之作為本案調查之對象，於調查證據時，經逐一告以要旨
      ，當事人亦就此證據之真實性為陳述，而未就證人乙○○
      於警詢言詞陳述之合法性或證據能力為爭執，依上開規定
      ，應認證人乙○○於警詢所為之言詞陳述具證據能力。
（二）按被告以外之人於偵查中向檢察官所為之陳述，除顯有不
      可信之情況者外，得為證據，刑事訴訟法第159 條之1第2
      項定有明文，其立法意旨認檢察官代表國家偵查犯罪，依
      法有訊問證人之權力，且對被告有利、不利之情形均應注
      意，檢察官實施刑事偵查程序，亦能恪遵法定程序之要求
      ，不致有違法取證情事且可信度極高，是被告以外之人於
      偵查中之陳述，除反對該供述具證據能力之一方，已釋明
      「顯有不可信之情況」之理由外，不宜以證人未於審判中
      接受對造之反對詰問為由，遽指證人於偵查中之陳述不具
      證據能力。本件證人乙○○於偵查中所為之證述，被告及
      其辯護人均未主張有何顯不可信之情況，且於本院準備程
      序及審理程序中均表示無意見，同意以之作為本案調查之
      對象，依上開規定，應認證人乙○○於偵查中所為之言詞
      陳述具證據能力。
二、實體事項：
（一）認定犯罪事實所憑之證據及理由：
      訊據被告甲○○對上開強盜犯行均坦承不諱，核與證人乙
      ○○於警詢、偵查中所述情節大致相符，復有指認照片 4
      張（警卷第11-14頁）、超商監視錄影照片6張（警卷第19
      -21 頁）及宜蘭縣警察局宜蘭分局民族派出所查獲甲○○
      涉嫌案照片20張（警卷第22- 31頁）在卷可資佐證，足認
      被告之任意性自白與事實相符，犯行明確，應依法論科。
（二）論罪科刑之理由：
      按強盜罪之強暴、脅迫，祇須壓抑被害人之抗拒或使被害
      人身體上、精神上，處於不能抗拒之狀態為已足，其暴力
      縱未與被害人身體接觸，仍不能不謂有強暴、脅迫行為，
      最高法院22 年上字第317號著有判例可資參照，本件被告
      持柴刀1 把在被害人乙○○面前比劃，甚至以近身之方式
      揮舞，做出砍向乙○○之動作，此有超商監視錄影照片 6
      張在卷可參，被告所為客觀上已足始人之心理產生畏懼而
      不敢抵抗，是核被告所為係犯刑法第330條第1項之攜帶凶
      器強盜罪。被告前因施用毒品及詐欺等案件，分別為本院
      95年訴字第11號、95年訴字第151號、95年易字第268號判
      決判處有期徒刑7月、8月及4月確定，並經本院96 年聲字
      第11號裁定有期徒刑1年5月之應執行刑，甫於96年6 月20
      日縮短刑期假釋出監，並於96年7月29 日保護管束期滿執
      行完畢，有臺灣高等法院被告前案紀錄表1 份在卷可參，
      其受徒刑之執行完畢，5年內故意再犯本件有期徒刑以上
      之罪，為累犯，應依法加重其刑。爰審酌被告前案累累，
      有臺灣高等法院被告前案紀錄表在卷可稽，素行不佳，其
      正值年壯，不思以己力圖謀生計，反而攜帶凶器在公眾得
      出入之超商為本件強盜犯行，雖未造成被害人乙○○身體
      上之傷害，然造成被害人心理上之畏懼，對社會治安之危
      害甚劇，並審酌所強盜之財物有限，且犯後自始坦認犯行
      ，態度良好及其國中畢業之智識程度等情狀，量處如主文
      所示之刑。被告持用之柴刀1把雖係供犯罪所用之物，然
      係被告之父親所有，此據被告供承在卷，復未扣案，爰不
      另為沒收之諭知。
據上論斷，應依刑事訴訟法第299條第1項前段，刑法第330條第1
項、第47條第1項，判決如主文。
本案經檢察官張立言到庭執行職務。
中    華    民    國    97    年    4     月     1    日
                  刑事第二庭審判長法  官  黃永勝
                                  法  官  鄭貽馨
                                  法  官  楊坤樵
以上正本證明與原本無異。
如不服本判決應於收受本判決後10日內向本院提出上訴書狀，並
應敘述具體理由。若未敘述理由者，應於上訴期間屆滿後20日內
向本院補提理由書狀 (均須按他造當事人之人數附繕本)。
                                  書記官  謝佩欣
中    華    民    國    97    年    4     月     2    日
附錄本案論罪科刑法條全文：
中華民國刑法第330條第1項
犯強盜罪而有第 321 條第 1 項各款情形之一者，處 7 年以上有
期徒刑。


司法院資訊處製作；財團法人民間司法改革基金會備份。
